【裁判字號】    99,簡抗,4
【裁判日期】    990907
【裁判案由】    確認房屋所有權登記之請求權存在
【裁判全文】
臺灣嘉義地方法院民事裁定  99年度簡抗字第4號
抗  告  人
即  原  告  乙○○
上列抗告人與相對人甲○○○間請求確認房屋所有權登記之請求
權存在事件，抗告人於民國99年3 月30日提起抗告，本院裁定如
下：
    主  文
抗告駁回。
抗告費用由抗告人負擔。
    理  由
一、按對於裁定，得為抗告，但別有不許抗告之規定者，不在此
    限；又訴訟程序進行中所為之裁定，除別有規定外，不得抗
    告，民事訴訟法第482條及第483條分別定有明文。次按對於
    裁定，得為抗告，民事訴訟法第482 條定有明文，若法院所
    為之表示，不具裁定之性質者，自不在得為抗告之列，最高
    法院70年度台抗字第367 號裁定足資參照。末按地方法院獨
    任法官將應適用通常訴訟程序之事件，誤為簡易訴訟事件，
    適用簡易訴訟程序者，如當事人對之表示無異議或知其違背
    或可知其違背，並無異議而為本案辯論者，依民事訴訟法第
    一百九十七條第一項但書規定，其責問權即已喪失，當事人
    不得以第一審訴訟程序有重大瑕疵為由，提起第二審上訴，
    最高法院81年台上字第1310號判例亦可資參照。
二、本件抗告意旨略以：抗告人即原告於原審審理98年度嘉簡字
    第765號事件時，於民國98年12月8日提出民事異議狀聲明，
    該事件係屬非財產權之訴訟，請求本院民事庭分案科，重新
    依通常訴訟程序分案審理，依最高法院81年度台上字第1310
    號判例意旨，原審經抗告人前揭公然異議後，即應誠實裁定
    。惟原審似無意裁定，為訴訟時效經濟，該裁定不予等候，
    基於民事訴訟法第197、485、487 條規定，抗告人得「提出
    異議」，受訴法院就「異議所為之裁定」，亦得提起抗告，
    今「裁定送達前之抗告，亦有效力」，爰向合議庭提起本件
    抗告等語。
三、經查，抗告人即原告於原審審理本院98年度嘉簡字第765 號
    事件時，固曾主張該事件係屬非財產權之訴訟，請求本院依
    通常訴訟程序重新分案審理，惟原審認上開事件不屬非財產
    權之訴訟，且訴訟標的價額經核定為新台幣96,950元，自應
    適用簡易訴訟程序，乃續依簡易訴訟程序為審理，嗣於99年
    4月8日審結判決，同時於判決理由之「程序事項」中交待該
    事件應適用簡易訴訟程序之理由（判決第1、2頁），此有本
    院98年度嘉簡字第765 號民事判決在案可參。準此，原審針
    對抗告人前揭關於「訴訟程序」之異議，並未為任何裁定，
    而是併於判決理由中交待所應適用之程序，則本件既無裁定
    存在，抗告人於99年3 月30日提出本件抗告，即無抗告標的
    存在，其抗告尚難認為合法；至於抗告人針對本院98年度嘉
    簡字第765 號事件，究竟應適用「簡易訴訟程序」或「通常
    訴訟程序」之爭議，已於原審提出異議，再於原審99年4月8
    日審結判決後，依法提起第二審上訴請求救濟，並由本院合
    議庭以99年度簡上字第59號事件審理中，揆諸首揭最高法院
    81年台上字第1310號判例意旨，有關該事件應適用「簡易訴
    訟程序」或「通常訴訟程序」之爭議，自應由另案99年度簡
    上字第59號事件併予處理，附此敘明。綜上所述，抗告人於
    原審未為裁定之情形下，逕於99年3 月30日提出本件抗告，
    因無抗告標的存在，其抗告並不合法，應予駁回。
四、依民事訴訟法第495條之1第1項、第444條第1項、第95條、
    第78條，裁定如主文。
中    華    民    國    99    年    9     月    7     日
                  民一庭審判長法  官  林芮伶
                              法  官  林望民
                              法  官  周俞宏
本裁定不得抗告。
中    華    民    國    99    年    9     月    7     日
                              書記官  劉怡欣

司法院資訊處製作；財團法人民間司法改革基金會備份。
